臺灣臺北地方法院刑事裁定　
110年度單禁沒字第590號
聲  請  人  臺灣臺北地方檢察署檢察官
被      告  謝鄭賢



上列聲請人因被告違反毒品危害防制條例案件，聲請單獨宣告沒
收違禁物（110年度執聲字第1346號），本院裁定如下：
    主  文
聲請駁回。
    理  由
一、聲請意旨略以：被告謝鄭賢違反毒品危害防制條例案件，業
    經臺灣高等法院以109年度上訴字第3990號判決上訴駁回確
    定。惟扣案如附表所示之物，經鑑驗後，係毒品危害防制條
    例第2條第2項第2款所規定之第二級毒品安非他命，均屬違
    禁物，爰依毒品危害防制條例第18條第1項前段、刑法第40
    條第2項之規定聲請裁定宣告沒收銷燬等語。
二、按欲宣告沒收之違禁物，原則上應於有罪判決時，一併宣告
    沒收，僅於犯罪行為因法律上或事實上之原因，對於行為人
    為不起訴處分時，或經起訴後因上開原因為無罪、免訴或不
    受理判決時，因未為有罪之判決，案內之違禁物無從宣告沒
    收，始得由檢察官單獨聲請宣告沒收。易言之，除該違禁物
    係無主物，可無庸有裁判之主體，而逕依檢察官之聲請予以
    宣告沒收外，仍須該違禁物係犯人所有，或雖非犯人所有，
    然與犯人之犯行有某種程度之關連，始得不問屬於犯人與否
    ，對該犯人於裁判時併宣告沒收之，或對該犯人單獨宣告沒
    收；非謂凡違禁物即得對任何人為沒收之宣告。故若被告持
    有第二級毒品之行為未經處置，則因被告持有第二級毒品之
    行為係屬犯罪行為，檢察官自不能置被告持有第二級毒品之
    行為於不顧，逕向法院聲請單獨宣告沒收銷燬。
三、經查：
（一）被告上開涉犯販賣第二級毒品罪嫌案件，經本院以108年
      度訴字第39號判決無罪，復經臺灣高等法院以109年度上
      訴字第3990號駁回上訴確定，有各該判決、臺灣高等法院
      被告前案紀錄表在卷可稽。
（二）扣案如附表所示之物，經送臺北市政府警察局刑事鑑識中
      心、交通部民用航空局航空醫務中心鑑定後，分別檢出附
      表鑑驗結果欄所示之第二級毒品成分等情，有臺北市政府
      警察局107年北市鑑毒字第48號鑑定書、交通部民用航空
      局航空醫務中心107年2月8日航藥鑑字第0000000號毒品鑑
      定書在卷足參，而包裝如附表編號8所示之物之外包裝袋
      ，以目前採行之鑑驗方式，包裝袋內仍會殘留微量毒品，
      無法將之完全析離，且無析離之實益與必要，故應整體視
      為毒品，固均屬違禁物。惟毒品危害防制條例除處罰販賣
      第二級毒品外，亦禁制持有第二級毒品行為，並明定刑責
      ，本件被告所涉販賣第二級毒品罪嫌，雖經判決無罪確定
      ，然參以被告於偵查中供稱略以：扣案的安非他命20包（
      即如附表編號8所示之物）是106年12月初，我與綽號SAM
      之人共同向綽號小峰之人購買，大部分是SAM所有，由我
      分裝成20包，SAM有需要時會來找我拿；扣案的搖頭丸23
      顆（即如附表編號1至7所示之物）是106年12月間，我向
      小峰購買20顆，其他3顆是之前留下來的，我買這些搖頭
      丸是聚會時服用以放鬆心情等語（見偵3653卷第73頁反面
      至第74頁）。是被告持有如附表所示之物之行為，顯非檢
      察官上開就被告涉犯販賣第二級毒品罪嫌之起訴效力所及
      ，且經閱全偵查卷，檢察官亦未就被告此部分持有第二級
      毒品行為為任何處置，自無從為違禁物沒收銷燬之宣告。
      準此，本件檢察官之聲請為無理由，應予駁回
四、依刑事訴訟法第455條之36第1項前段，裁定如主文。 
中　　華　　民　　國　　110 　年　　10 　　月　　7　　日
　　　　　　　　　刑事第三庭    法　官　許峻彬
上正本證明與原本無異。
如不服本裁定，應於裁定送達後5日內向本院提出抗告狀。因疫
情而遲誤不變期間，得向法院聲請回復原狀。
                                書記官  許雅玲
中　　華　　民　　國　　110 　年　　10 　　月　 12　　日
附表：
編號 扣押物名稱 數量 鑑驗結果 1 疑似MDMA粉紅色藥錠 9顆 由外觀檢視並無差異，總淨重2.47公克，隨機選取其中3顆磨碎，取其內容物0.02公克化驗，總淨重餘2.45公克，檢出第二級毒品甲基安非他命、3,4-亞甲基雙氧甲基安非他命成分 2 疑似MDMA藍色藥錠 7顆 由外觀檢視並無差異，總淨重1.91公克，隨機選取其中2顆磨碎，取其內容物0.02公克化驗，總淨重餘1.89公克，檢出第二級毒品甲基安非他命、3,4-亞甲基雙氧安非他命、3,4-亞甲基雙氧甲基安非他命成分 3 疑似MDMA粉紅色藥錠 3顆 由外觀檢視並無差異，總淨重0.83公克，隨機選取其中1顆磨碎，取其內容物0.02公克化驗，總淨重餘0.81公克，檢出第二級毒品4-甲氧基安非他命、甲氧基甲基安非他命、3,4-亞甲基雙氧甲基安非他命成分   4 疑似MDMA咖啡色藥錠 1顆 淨重0.30公克，磨碎取0.02公克化驗，淨重餘0.28公克，檢出第二級毒品4-甲氧基安非他命、甲氧基甲基安非他命成分   5 疑似MDMA橘色藥錠 1顆 淨重0.32公克，磨碎取0.02公克化驗，淨重餘0.30公克，檢出第二級毒品4-甲氧基安非他命、甲氧基甲基安非他命成分   6 疑似MDMA藍色藥錠 1顆 淨重0.30公克，磨碎取0.02公克化驗，淨重餘0.28公克，檢出第二級毒品3,4-亞甲基雙氧甲基安非他命成分 7 疑似MDMA淺綠色藥錠 1顆 淨重0.33公克，磨碎取0.02公克化驗，淨重餘0.31公克，檢出第二級毒品4-甲氧基安非他命成分  8 白色透明結晶 20袋 實稱毛重23.0110公克（含20袋），淨重17.4110公克，取樣0.0892公克，餘重17.3218公克，檢出第二級毒品甲基安非他命成分